【裁判字號】    97,易,268
【裁判日期】    970514
【裁判案由】    妨害自由等
【裁判全文】
臺灣板橋地方法院刑事判決               97年度易字第268號
公  訴  人  臺灣板橋地方法院檢察署檢察官
被      告  甲○○
上列被告因妨害自由等案件，經檢察官提起公訴（96年度偵字第
10166 號），本院判決如下：
    主    文
甲○○行使偽造私文書，足以生損害於他人，處有期徒刑陸月，
如易科罰金，以新臺幣壹仟元折算壹日，減為有期徒刑月，如
易科罰金，以新臺幣壹仟元折算壹日；又教唆以加害生命、身體
之事恐嚇他人，致生危害於安全，處有期徒刑貳月，如易科罰金
，以新臺幣壹仟元折算壹日，減為有期徒刑壹月，如易科罰金，
以新臺幣壹仟元折算壹日；又以加害生命、身體之事恐嚇他人，
致生危害於安全，處有期徒刑貳月，如易科罰金，以新臺幣壹仟
元折算壹日，減為有期徒刑壹月，如易科罰金，以新臺幣壹仟元
折算壹日；又以加害生命、身體之事恐嚇他人，致生危害於安全
，處有期徒刑月，如易科罰金，以新臺幣壹仟元折算壹日，減
為有期徒刑壹月又拾伍日，如易科罰金，以新臺幣壹仟元折算壹
日。應執行有期徒刑壹年，減為有期徒刑陸月，如易科罰金，以
新臺幣壹仟元折算壹日。
    事    實
一、甲○○分別有如下犯行：
  (一)因與前女友丙○○ (起訴書誤植為楊蕙菱，原名楊雅婷、楊
    孟璇)間 履有債務糾紛而心生怨懟，竟基於行使偽造私文書
    及誹謗之犯意，於民國95年8 月11日凌晨2 時26分許，在臺
    北縣泰山鄉○○路○ 段83號2 樓「大都會網咖」內，以網際
    網路連結上網路聊天室 (起訴書誤植散布手段為利用「雅虎
    奇摩」電子信箱)， 以丙○○所使用之0000000000號電話之
    名義，冒用丙○○本人，並署名為「心動」及「綠豆」 (
    起訴書漏載署名「綠豆」)， 刊登「只對想要愛～>0000000
    000 」、「只對電愛初體驗>0000000000 」、「只對帥ㄍ找
    妹> 0000000000小婷」、「只對想交真心女友>0000000000
    」、「想認識我ㄉ請打0000000000我叫楊雅婷22歲165 .40
    今天粉... 想～」等足以毀損丙○○名譽之文字，並在上開
    留言版張貼傳述，足以生損害於丙○○。
  (二)另基於教唆恐嚇危害安全之犯意，於同月14日下午4 時許，
    在其已成年姓名年籍不詳之不知情友人新莊住處，教唆其前
    女友乙○○ (另經臺灣板橋地方法院檢察署檢察官以96 年
    度偵字第8213號為職權不起訴處分，起訴書誤植為臺灣士林
    地方法院檢察署檢察官)， 以乙○○所使用之0000000000號
    行動電話，撥打丙○○所使用之0000000000號行動電話（起
    訴書誤植為0000000000號行動電話），並恫稱：「出門小心
    一點，要保重，不要被我看到不然你就死定了」等加害人生
    命、身體之事，使丙○○心生畏懼致生危害於安全。
  (三)復另基於恐嚇危害安全之犯意，於同日晚間6 時11分許，在
    上揭新莊友人住處，利用上揭乙○○所使用之行動電話，傳
    送簡訊至上揭丙○○所使用之行動電話恫稱：「不要讓我知
    道你找我老公的麻煩，不然就換我找你的麻煩，不要逼我出
    手」等加害人生命、身體之事，使丙○○心生畏懼致生危害
    於安全。
  (四)又另基於恐嚇危害安全之犯意，知悉丙○○向警局報案其涉
    犯上揭行使偽造私文書、誹謗及恐嚇等罪嫌之情事，於同年
    9 月8 日早上5 時至6 時間，以其所使用之0000000000 號
    行動電話，傳送簡訊至丙○○所使用之0000000000號行動電
    話恫稱：「妳他媽的去警局告我! 妳出門自己小心點! 妳忘
    記我女朋友上次打給妳說過的話? 去打聽啊! 竹聯幫新堂四
    姐就是我女友! 妳在找死! ! 」等加害人生命、身體之事，
    使丙○○心生畏懼致生危害於安全而報警處理，因而查悉上
    情。
二、案經丙○○訴由臺北縣政府警察局淡水分局報告臺灣士林地
    方法院檢察署檢察官呈請臺灣高等法院檢察署檢察長令轉臺
    灣板橋地方法院檢察署檢察官偵查起訴。
    理  由
一、訊據被告甲○○矢口否認有何上揭行使偽造私文書、誹謗及
    恐嚇之犯行，辯稱：伊不會在上揭泰山鄉「大都會網咖」玩
    到隔天，網路上訊息非伊所寫；且伊亦不曾教唆或發簡訊恐
    嚇告訴人丙○○，傳簡訊的行動電話號碼非伊所有云云，經
    查：
  (一)於95年8 月11日行使偽造私文書及誹謗部分：本件被告有於
    95年8 月11日凌晨2 時26分許，在臺北縣泰山鄉○○路○段
    83號2 樓「大都會網咖」內，以網際網路連結上網路聊天室
    ，冒用告訴人之名義，署名「心動」及「綠豆」，並刊登「
    只對想要愛～>0000000000 」、「只對電愛初體驗>0000000
    000 」、「只對帥ㄍ找妹> 0000000000小婷」、「只對想交
    真心女友>0000000000 」、「想認識我ㄉ請打0000000000我
    叫楊雅婷22歲165 . 40今天粉... 想～」等足以毀損告訴人
    名譽之文字，並在上開留言版張貼傳述，足以生損害於告訴
    人一情，除據證人即告訴人丙○○到庭證述：0000000000這
    支電話號碼為伊曾使用過，伊僅有留給被告及父母、小孩、
    前夫，伊與被告認識之後，就沒有認識其他人，也沒工作，
    而被告在上開網路事件發生前1 個月曾向伊借錢，伊拒絕後
    ，就發生這件事等語綦詳（見本院97年4 月30日審理筆錄第
    3 - 4 頁），復有網路聊天室網頁列印資料2 份附卷可稽（
    見臺灣士林地方法院檢察署95年度他字第3127號偵查卷第20
    - 23頁；臺灣士林地方法院檢察署95年度偵字第14960 號偵
    查卷第25- 28頁）；並徵諸上揭網路上留言之發送地點為前
    揭泰山鄉「大都會網咖」（見上揭偵字第14960 號偵查卷第
    95 頁 之「大都會網咖」ip查詢資料），而被告於本院審理
    中亦自承確實到過前揭網咖內消費等語（見本院前揭審判筆
    錄第13頁），足證該等留言及誹謗之行為確為被告所為，此
    情已足認定。
  (二)於95年8 月14日下午4 時恐嚇部分：本件被告於95年8 月14
    日下午4 時許，在其姓名年籍不詳之不知情友人新莊住處，
    教唆前女友乙○○，以乙○○所使用之0000000000號行動電
    話，撥打告訴人所使用之0000000000號行動電話，並恫稱：
    「出門小心一點，要保重，不要被我看到不然你就死定了」
    等加害人生命、身體之事，使告訴人心生畏懼致生危害於安
    全一情，業據證人丙○○指訴：乙○○叫我出去小心點，不
    要讓他遇到，當天接到該電話時，電話另一邊有聽到被告之
    聲音等語明確外（見本院上揭審判筆錄第5 - 6 頁），復據
    證人乙○○迭於偵查及本院審理時具結證稱：當時伊用上揭
    0000000000號行動電話打給告訴人時，係被告在旁邊說話及
    寫字，叫伊這樣說的，後面被告也拿電話自己去講等語甚詳
    （見本院上揭審判筆錄第9 、11頁）；另有上揭0000000000
    號行動電話通聯調閱查詢單1 紙、臺灣大哥大股份有限公司
    （下稱大哥大公司）0000000000號行動電話通聯紀錄1 紙可
    證 (分見上揭他字第3127號偵查卷第19頁；上揭偵字第
    14960 號偵查卷第32、33頁)， 此情亦同足認定。
  (三)於95年8 月14日晚間6 時11分許恐嚇部分：被告基於恐嚇危
    害安全之犯意，於同日晚間6 時11分許，在上揭新莊友人住
    處，利用乙○○上揭所使用之行動電話，傳送簡訊至告訴人
    上揭所使用之行動電話恫稱：「不要讓我知道你找我老公的
    麻煩，不然就換我找你的麻煩，不要逼我出手」等加害人生
    命、身體之事，使告訴人心生畏懼致生危害於安全一情，業
    據證人丙○○於本院審理中證述屬實（本院上揭筆錄第5- 6
    頁），復有上開行動電話簡訊內容翻拍照片2 幀、上揭大哥
    大公司行動電話通聯紀錄1 紙可資佐證（分見上揭95年度他
    字第3127號偵查卷第19頁；上揭95年度偵字第14960 號偵查
    卷第31、32頁），此情同足認定；雖被告辯稱：若簡訊係伊
    所為，應顯示其電話號碼云云，惟證人乙○○於本院審理中
    具結證述：伊當時將手機放在被告那邊，簡訊不是伊發的等
    語綦詳（見本院上揭審判筆錄第10頁），顯見該等簡訊確係
    被告所發，其所辯委無足採。
  (四)於95年9 月8 日上午5 時至6 時間恐嚇部分：本件被告於知
    悉告訴人向警局報案後，於同年9 月8 日早上5 時至6 時間
    ，以其所使用之0000000000號行動電話，傳送簡訊至告訴人
    所使用之0000000000號行動電話恫稱：「妳他媽的去警局告
    我! 妳出門自己小心點! 妳忘記我女朋友上次打給妳說過的
    話? 去打聽啊! 竹聯幫新堂四姐就是我女友! 妳在找死！！
    」等加害人生命、身體之事，使告訴人心生畏懼致生危害於
    安全一情，除據證人丙○○當庭證述：9 月8 日那段期間，
    除了告被告以外，並沒有告其他人，伊有將被告電話存在行
    動電話電話簿內，簡訊發話人即是被告等語明確外（見本院
    上揭審判筆錄第6 - 7 頁），復有上開行動電話簡訊內容翻
    拍照片2 幀、大哥大公司0000000000號行動電話通聯紀錄1
    紙可證（分見上揭他字第3127號偵查卷第62- 63頁；上揭偵
    字第14960 號偵查卷第79- 4 、121 - 122 頁），此情同足
    認定。
  (五)綜上所述，本件事證明確，被告犯行已堪認定。
二、按電磁紀錄藉機器或電腦之處理所顯示之影像或符號，足以
    為表示其用意之證明者，以文書論，刑法第220 條第2 項定
    有明文。本件被告以告訴人名義制作留言之電子資訊，並公
    開其電話，足以表彰該文書為告訴人所製作，自屬刑法第22
    0 條第2 項之準私文書；次按在網路上以他人名義刊登欲與
    別人從事性行為之資訊，客觀上確已足以減損他人之名譽，
    查本件被告在網路聊天室上，以告訴人名義告知「想要愛」
    、「電愛初體驗」等暱稱之人告訴人之行動電話號碼及姓名
    ，又登載告訴人年紀、行動電話號碼等資料予不特定人瀏覽
    ，確實對告訴人名譽有相當程度之減損。是核被告所為，係
    犯刑法第216 條、第220 條第2 項、第210 條之行使偽造準
    私文書罪、第310 條第2 項加重誹謗罪、第305 條恐嚇罪及
    教唆他人犯同法第305 條恐嚇罪。其偽造準私文書之行為，
    應為行使偽造準私文書之高度行為所吸收，不另論罪。被告
    唆使乙○○為刑法第305 條恐嚇罪之犯罪行為，係屬教唆犯
    ；被告以一行為觸犯行使偽造準私文書及加重誹謗罪名，為
    想像競合犯，依刑法第55條之規定，應從重之行使偽造準私
    文書罪處斷；又公訴人雖未就被告以告訴人名義，署名「綠
    豆」，在網路聊天室刊登「想認識我ㄉ請打0000000000我叫
    楊雅婷22歲165 . 40今天粉... 想～」等文字之部分於起訴
    書犯罪事實欄中敘明，惟該部分犯行與上開署名「心動」之
    部分，有接續犯之實質上一罪關係，為起訴效力所及，本院
    自應併予審理。又公訴人對被告行使偽造準私文書部分，於
    起訴書雖漏載起訴法條，惟已於起訴事實欄載明該犯罪事實
    ，本院自應予以審理。被告所犯數罪，犯意各別，罪名不同
    ，應分論併罰之。爰審酌被告前曾因恐嚇告訴人犯後坦承犯
    行，經臺灣士林地方法院檢察署檢察官以95年度偵字第5128
    號不起訴處分書為職權不起訴處分，惟上開犯行僅距本件犯
    罪7 個月餘，未見悔意，僅因金錢債務糾紛，即對他人生命
    、身體即構成嚴重威脅，惡性非輕等一切情狀，分別量處如
    主文所示之刑；又本件被告犯罪行為之時間，均係在96 年4
    月24日以前，合於中華民國96年罪犯減刑條例第2 條第1 項
    第3 款、第7 條之規定，均應減其宣告刑2 分之1 ，並定其
    應執行之刑及諭知易科罰金之折算標準，以示懲儆。
據上論斷，應依刑事訴訟法第299 條第1 項前段、刑法第29條、
第216 條、第220 條第2 項、第210 條、第310 條第2 項、第
305 條、第41條、第55條、第51條第5 款，刑法施行法第1 條之
1 ，中華民國96年罪犯減刑條例第2 條第1 項第3 款、第7 條、
第9 條，判決如主文。
本案經檢察官張誌洋到庭執行職務
中    華    民    國    97    年    5    月    14    日
                  刑事第四庭法  官  吳冠霆
上列正本證明與原本無異。
如不服本判決，應於判決送達後十日內敘明上訴理由，向本院提
出上訴狀（應附繕本），上訴於臺灣高等法院。
                            書記官  黃炎煌
中    華    民    國    97    年    5     月    14    日
附錄法條：
刑法第第216條、第220條、第210條、第310條、第305條。
中華民國刑法第216條
（行使偽造變造或登載不實之文書罪）
行使第 210 條至第 215 條之文書者，依偽造、變造文書或登載
不實事項或使登載不實事項之規定處斷。
中華民國刑法第220條
（準文書）
在紙上或物品上之文字、符號、圖畫、照像，依習慣或特約，足
以為表示其用意之證明者，關於本章及本章以外各罪，以文書論
。
錄音、錄影或電磁紀錄，藉機器或電腦之處理所顯示之聲音、影
像或符號，足以為表示其用意之證明者，亦同。
中華民國刑法第210條
（偽造變造私文書罪）
偽造、變造私文書，足以生損害於公眾或他人者，處 5 年以下有
期徒刑。
中華民國刑法第310條
（誹謗罪）
意圖散布於眾，而指摘或傳述足以毀損他人名譽之事者，為誹謗
罪，處 1 年以下有期徒刑、拘役或 5 百元以下罰金。
散布文字、圖畫犯前項之罪者，處 2 年以下有期徒刑、拘役或 1
千元以下罰金。
對於所誹謗之事，能證明其為真實者，不罰。但涉於私德而與公
共利益無關者，不在此限。
中華民國刑法第305條
（恐嚇危害安全罪）
以加害生命、身體、自由、名譽、財產之事，恐嚇他人致生危害
於安全者，處 2 年以下有期徒刑、拘役或 3 百元以下罰金。


司法院資訊處製作；財團法人民間司法改革基金會備份。
